【裁判字號】    90,訴,120
【裁判日期】    900829
【裁判案由】    侵權行為損害賠償
【裁判全文】
臺灣花蓮地方法院民事判決  九十年度訴字第一二○號
    原        告    乙○○
    兼法定代理人    丙○○
    原        告    甲○○
    被        告    丁○○
右當事人間請求損害賠償事件，本院判決如左：
    主    文
被告應給付原告乙○○新臺幣柒萬捌仟貳佰拾陸元及自民國九十年三月八日起至清
償日止，按週年利率百分之五計算之利息。
被告應給付原告丙○○新臺幣貳仟陸佰玖拾伍元及自民國九十年三月八日起至清償日
止，按週年利率百分之五計算之利息。
被告應給付原告甲○○新臺幣捌仟柒佰肆拾貳元及自民國九十年三月八日起至清償日
止，按週年利率百分之五計算之利息。
原告其餘之訴駁回。
訴訟費用由被告負擔百分之十五，原告乙○○負擔百分之六十，原告丙○○負擔百分
之十七，原告甲○○負擔百分之八。
本判決原告乙○○勝訴部分於其以新臺幣貳萬柒仟元為被告供擔保後，得假執行。
本判決原告丙○○勝訴部分於其以新臺幣玖佰元為被告供擔保後，得假執行。
本判決原告甲○○勝訴部分於其以新臺幣仟元為被告供擔保後，得假執行。
原告其餘假執行之聲請駁回。
    事    實
甲、原告方面：
  一、聲明：
     (一)被告應給付原告乙○○新臺幣四十二萬二千三百九十三元，及自起訴狀繕本
       送達翌日起至清償日止，按週年利率百分之五計算之利息。
     (二)被告應給付於告丙○○新臺幣十萬三千零八十一元及自起訴狀繕本送達翌日
       起至清償日止，按週年利率百分之五計算之利息。
     (三)被告應給付原告甲○○新臺幣五萬二千四百五十元及自起訴狀繕本送達翌日
       起至清償日止，按週年利率百分之五計算之利息。
     (四)訴訟費用由被告負擔。
     (五)原告等願供擔保，請准宣告假執行。
  二、陳述：
    (一)被告丁○○於民國八十八年十月七日下午一時許，駕駛車號ＨＵ—六三八二號
      汽車，沿花蓮縣吉安鄉○○○街由西往東方向行駛，當時原告丙○○亦駕駛甲○○所有車號ＩＺ—九九八０號汽車，搭載原告乙○○，沿花蓮縣吉安鄉○○○街由北往南方向行駛，途經慶南三街與慶豐七街之無交通號誌交岔路口，被
      告與原告丙○○理應注意車輛行駛時，駕駛人應注意車前狀況，隨時採取必要
      之安全措施及車輛行至無號誌之交岔路口時，駕駛人應減速慢行，作隨時停車
      之準備，而依當時情形又無不能注意之情事，竟均疏於注意，二車於上開交岔
      路口相撞，致原告乙○○受有右上肢割傷、右前臂內面中部約三公分×四公分
      縱形紫斑、左大腿外側中部約三點五公分×二點五公分橫形紫斑、右股關節處
      腫脹、右骨盆挫傷、胸部挫傷等傷害，原告丙○○受有左顴骨弓處約五公分×
      三公分橫形腫脹之傷害。被告因而以過失傷害罪嫌經臺灣花蓮地方法院檢察署
      八十八年度偵字第七十五號提起公訴，並經鈞院八十九年度交易字第五十六號
      判處過失傷害人，處有期徒刑三月確定在案。
    (二)按因故意或過失，不法侵害他人之權利者，負損害賠償責任。不法侵害他人之
      身體或健康者，對於被人因此喪失或減少勞動能力，或增加生活上之需要時，
      應負損害賠償責任。又不法侵害他人之身體、健康、名譽、自由、信用、隱私
      、貞操或不法侵害其他人格法益而情節重大者，被害人雖非財產上之損害，亦
      得請求賠償相當之金額、不法毀損他人之物者，被害人得請求賠償其物因毀損
      所減少之價額。民法第一百八十四條第一項前段、第一百九十三條第一項、第
      一百九十五條第一項前段、第一百九十六條分別定有明文。被告既於八十八年
      十月七日下午一時許駕駛前開車輛，行經花蓮縣吉安鄉○○○街與慶南三街交
      岔口處並未減速慢行並注意車前狀況，使原告乙○○及丙○○分別受有上述傷
      害，原告甲○○所有車號ＩＺ—九九八０號汽車並因而嚴重毀損。而被告違反
      道路交通安全規則第九十三條第一項第四款規定，亦有花東區車輛行車事故鑑
      定委員會於八十九年六月十六日函所附花鑑字第八九００四六號鑑定意見書可
      稽。被告自應依侵權行為法則負損害賠償責任，茲就原告所請求之金額，詳列
      如左：
    (三)原告乙○○部分
      醫療費用：
        原告乙○○因本次車禍，至財團法人臺灣基督教門諾會醫院（以下簡稱門諾
        醫院）就診，支出醫療費用新臺幣（下同）五千三百九十三元。
      薪資損失：
        原告乙○○於本件車禍發生前在花崗黑輪早餐店工作，每日薪資四百五十元
        ，自八十八年十月八日至八十九年六月二十五日止因傷未能工作，共計薪資
        損失十一萬七千元。
      精神慰撫金：
        原告乙○○為七十一年七月二十日生，於八十八年十月七日受傷時年僅十七
        歲，正值青春年少，然卻因此而受有前開多處傷害，因傷及骨盆，傷後數月
        行走均受影響甚或可能影響爾後生育，精神實在痛苦不堪，爰請求三十萬元
        之精神慰撫金。
    (四)原告丙○○部分
      醫療費用：
        原告丙○○因本件車禍，至門諾醫院支出醫療費用一千九百八十一元。
      增加生活上支出：
        原告丙○○因車輛遭被告撞毀已不能行駛，迫不得已以計程車送女兒上醫院
        看病，因而增加生活上需要，共支出計程車費一千六百元。
      精神慰撫金：
        原告丙○○遭此意外，受有左顴骨弓處約五公分×三公分橫形腫脹之傷害，
        為此不得已多次往法院開庭精神實大受影響，爰請求十萬元之精神慰撫金。
    (五)原告甲○○部分
      原告甲○○所有ＩＺ—九九八０號汽車遭被告撞毀，如欲修復須支出汽車修護
      費五萬二千四百五十元，此部分併請求被告予以賠償。
  三、證據：提出(一)門諾醫院診斷證明書影本一紙、(二)仁德診所驗傷診斷書影本一紙
      、(三)照片二幀、(四)台灣省花東區車輛行車事故鑑定委員會民刮八十九年六月十
      六日函所附花鑑字第八九００四六號鑑定意見書一份、(五)門諾醫院醫療費用收
      據七紙、(六)花崗輪早餐店證明書、(七)計程車資收據四紙、(八)汽車新領牌照登記
      書一紙、(九)汽車修復估價單一份。
乙、被告方面：
  一、聲明：駁回原告之訴。
  二、陳述：
      兩造對於本件車禍的發生，都有過失，所以應該要依過失比例分擔賠償責任。
      關於原告請求醫療費用及計程車費用部分，其請求尚屬合理，願意給付。但是
      請求薪資損失補償，則不合理。又伊本身也有受傷，但原告均未到家中探視，
      其請求慰撫金，亦屬無理。此外，原告甲○○請求汽車修理為五萬多元，而該
      車車齡已超過二十年，顯然其請求之金額不合理。
  三、證據：提出(一)醫療費用收據一紙、(二)診斷證明書一紙。
丙、本院依職權調閱臺灣高等法院花蓮分院九十年度交上易字第十二號刑事卷宗全卷
    （內含本院八十九年度交易字第五十六號刑事卷宗、臺灣花蓮地方法院檢察署八
    十九年度偵字第五十七號、一四六一號、四四四六號偵察卷宗）。
    理    由
一、本件原告主張被告於八十八年十月七日下午一時許，駕駛車號ＨＵ—六三八二號
    汽車，沿花蓮縣吉安鄉○○○街由西往東方向行駛，當時原告丙○○亦駕駛原告
    甲○○所有車號ＩＺ—九九八０號汽車，搭載原告乙○○沿花蓮縣吉安鄉○○○
    街由北往南方向行駛，途經慶南三街與慶豐七街之無交通號誌交岔路口，被告依
    當時情形並無不能注意之情事，竟疏於注意，致使二車於上開交岔路口相撞，使
    原告乙○○受有右上肢割傷、右前臂內面中部約三公分×四公分縱形紫斑、左大
    腿外側中部約三點五公分×二點五公分橫形紫斑、右股關節處腫脹、右骨盆挫傷
    、胸部挫傷等傷害；原告丙○○受有左顴骨弓處約五公分×三公分橫形腫脹之傷
    害，刑事部份經本院以八十九年度交易字第五十六號刑事判決，對於被告以過失
    傷害罪判處有期徒刑三月，如易科罰金，以三百元折算一日，嗣經原告丙○○提
    起上訴，於臺灣高等法院花蓮分院九十年度交上易字第十二號刑事案件撤回上訴
    確定等事實，業據其提出照片、診斷書、本院八十九年度交易字五十六號號刑事
    判決書為證，並經本院調閱臺灣高等法院花蓮分院九十年度交上易字第十二號刑
    事卷宗核閱屬實，而被告對於上開事實亦不否認，僅辯稱原告丙○○與有過失等
    語，是原告此部分之主張，自堪信為真實。
二、按汽車行駛時，駕駛人應注意車前狀況，隨時採取必要安全措施；行經無號誌交
    岔路口時，均應減速慢行，作隨時停車之準備；道路交通安全規則第九十四條第
    三項、第九十三條第一項第四款，分別定有明文。而依當時之情形，並無不能注
    意之情事，被告竟疏未注意，行經無號誌交岔路口時，未依規定注意車前狀況，
    作隨時停車之準備，導致發生本件車禍，使原告乙○○、丙○○受有如上述之傷
    害，原告甲○○所有ＩＺ—九九八０號汽車亦因而遭撞毀，此有照片、診斷證書
    、花東區車輛行車事故鑑定委員會花鑑字第八九００四六號鑑定意見書及臺灣省
    車輛行車事故覆議鑑定委員會府覆議字第八九一一五四覆議意見書，負卷可稽，
    並為上開刑事確定判決認定之事實，是被告對於此等結果之發生，即有過失，且
    其過失行為與上開傷害及毀損結果之間，有因果關係。
三、被告另辯稱，本件車禍之發生，原告丙○○亦應負擔過失責任，故應依過失比例
    分擔損害賠償責任等語。經查，本件車禍發生之地點位於花蓮縣吉安鄉○○○街
    與慶豐七街之無交通號誌交岔路口，該二路均非幹道，被告駕駛之ＨＵ—六三八
    二號自小客車為右方車，原告丙○○駕駛之ＩＺ—九九八０號自小客車為左方車
    ，此有附於前開調閱卷宗內之臺灣花蓮地方法院檢察署八十八年度偵字第四四四
    六號偵查卷宗所附道路交通事故調查表可資佐證。又依據該調查表之事故現場圖
    及卷附之車損照片所示，原告丙○○駕駛車輛撞擊處在於車身右側，而被告車輛
    撞擊點在於車頭，再佐以事故現場圖所記載之汽車位置及行進方向，本件車禍發
    生當時，應係原告丙○○駕駛前開自小客車先已進入慶南三街與慶豐七街之十字
    路口交岔區域後，被告再由右方駛出，被告所駕駛車輛之車頭遂撞擊原告丙○○
    駕駛車輛之車身右側，致使雙方車輛衝入路旁稻田中。雖然道路交通安全規則第
    一百零二條第一項第二款規定，未劃分幹、支線或同為幹線道或支線道者，若同
    為直行車，左方車應暫停讓右方車先行，然該規則所制訂之標準行車規則，應係
    兩車均行近路口但尚未進入十字交岔區域時之情形，始有適用；如車輛已先行通
    過路口而進入十字交岔區○○○○路權優先使用之觀念，因該車已進入兩路之十
    字交岔區域，其餘接近路口而尚未進入交岔區域之車輛，即能明顯注意到路口交
    岔區域已有車輛行進，而應禮讓已先行進入交岔區域之車輛優先行駛，無論其為
    右方車或左方車。從而，本件車禍之肇事主要原因，應係被告未禮讓由原告丙○○所駕駛已進入道路十字交岔區域之上開車輛，故認被告所應負之過失責任較大
    ；而被告丙○○行經無號誌交岔路口，未注意車前狀況，行經無交通號誌路口時
    ，未減速慢行，以致無法作隨時停車之準備，貿然進入路口十字交岔區域為本件
    車禍肇事次因，其所應負之過失責任較小，而此亦為本院八十九年度交易字第五
    十六號刑事判決所認定之事實。至於臺灣省花東區車輛行車事故鑑定委員會之鑑
    定意見固然認為，被告駕駛自小客車型經無號誌之交岔路口，未減速慢行，與原
    告丙○○駕駛自小客車型經無號誌知交岔路口，左方車未暫停讓右方車先行，二
    者同為肇事原因，此有臺灣省花東區車輛行車事故鑑定委員會花鑑字第八九００
    四六號鑑定意見書，附於前開調閱之本院八十九年度交易字第五十六號刑事卷宗
    內可稽。嗣經原告丙○○及乙○○聲請覆議，其覆議鑑定結果則認為，原告丙○○駕駛自小客車，行經無號誌交岔路口，左方車未暫停讓右方車先行，為肇事主
    因。被告駕駛自小客車，行經無號誌之交岔路口，未減速慢行且未注意車前狀況
    ，為肇事次因，此有臺灣省車輛行車事故鑑定覆議委員會府覆議字第八九一一五
    四號覆議意見書附於前述刑事卷宗可查。然上開二份鑑定意見均未考量到兩車撞
    擊之位置，亦忽略已進入路口車輛之路權優先觀念，故上開鑑定意見均不足採，
    附此說明。
四、本院經斟酌上開肇事經過及過失程度等情，認原告丙○○對於本件車禍之發生應
    負百分之四十的責任，而被告應負百分之六十的責任。惟按損害之發生或擴大，
    被害人與有過失者，法院得減輕賠償金額，或免除之；而該項規定，於被害人之
    代理人或使用人與有過失者，準用之，民法第二百十七條第一項、第三項分別定
    有明文。又所謂代理人則包括意定代理人及法定代理人而言。而修正之民法第二
    百十七條第三項之規定，於民法債編修正施行前被害人之代理人或使用人與有過
    之者，亦適用之，民法債編施行法第十四條第三項定有明文。本件車禍發生於民
    法債編修正施行前，然依上開規定仍有該條之適用；且原告乙○○既由原告丙○○搭載，則其可視為原告乙○○之使用人，其過失依法自應視同原告乙○○之過
    失，而有過失相抵之適用。是以，本件車禍發生時，原告丙○○對於車禍之發生
    與有過失，應付百分之四十過失責任，而原告乙○○對於損害之發生亦相同程度
    與有過失，是被告主張原告丙○○、乙○○對於本件車禍之發生與有過失而應減
    輕其賠償責任，為有理由，本院即應依上開過失比例，減輕被告之賠償金額。
五、按因故意或過失，不法侵害他人之權利者，負損害賠償責任。不法侵害他人之身
    體或健康者，對於被人因此喪失或減少勞動能力，或增加生活上之需要時，應負
    損害賠償責任。又不法侵害他人之身體、健康、名譽、自由、信用、隱私、貞操
    或不法侵害其他人格法益而情節重大者，被害人雖非財產上之損害，亦得請求賠
    償相當之金額；不法毀損他人之物者，被害人得請求賠償其物因毀損所減少之價
    額。民法第一百八十四條第一項前段、第一百九十三條第一項、第一百九十五條
    第一項前段、第一百九十六條分別定有明文。被告疏未注意駕車撞擊原告丙○○
    駕駛之車輛，不法侵害原告丙○○、乙○○之身體，並毀損原告甲○○上開車輛
    等行為既經認定，則被告對於其過失行為所造成之損害，自應依上開規定負損害
    賠償責任，茲就原告請求被告賠償費用，是否應予准許，分述如左：
  (一)原告乙○○部分
    醫療費五千三百九十三元部份：
      查原告乙○○請求醫療費用五千三百九十三元，業據其提出診斷證明書及及財
      團法人基督教門諾會醫院醫療費用收據為證，被告對於原告乙○○此部分請求
      ，亦自認應予賠償，則原告乙○○請求醫療費用五千三百九十三元，即堪以採
      信。
    工作損失十一萬七千元部分：
      被告雖辯稱原告乙○○請求工作損失過高，不應賠償云云。然查，原告乙○○
      所受之傷害為右上肢割傷、右前臂內面中部約三公分×四公分縱形紫斑、左大
      腿外側中部約三點五公分×二點五公分橫形紫斑、右股關節處腫脹、右骨盆挫
      傷、胸部挫傷等傷害，此有卷附診斷證明書可查，而該傷害之分佈情形，對於
      手部運作及腿部行走均會產生影響，則原告乙○○因受有上開傷害致使無法工
      作，應為真實。而原告乙○○於本件車禍發生前原任職於花崗黑輪早餐店，其
      每日薪資為四百五十元，經本次車禍共二百六十天未能工作，薪資共計十一萬
      七千元，此有花崗黑輪早餐店出具之證明書在卷可憑，且就原告乙○○之傷勢
      以觀，其請求未工作之期間，尚屬合理。從而，原告乙○○主張因本件車禍無
      法工作所受之損失共計十一萬七千元，即屬有理由，被告所辯上情，尚難採信
      。
    慰撫金三十萬元部分：
      按慰藉金之賠償須以人格權遭遇侵害，使精神上受有痛苦為必要，其核給之標
      準固與財產上損害之計算不同，然非不可斟酌雙方身分資力與加害程度，及其
      他各種情形核定相當之數額，最高法院著有五十一年台上字第二二三號判例，
      可資參照。經本院審酌兩造之身分、地位，以及被告對於本件車禍之過失情形
      ，與原告乙○○所受之傷害並非永久性之傷害，於外觀上亦未留存疤痕傷口，
      對於精神上尚未造成難以平撫之痛苦等情，本院認為原告請求慰撫金三十萬元
      ，自嫌過高，應予核減為八千元，方屬公允，逾此數額之請求，為無理由。
  (二)原告丙○○部分
    醫療費一千八百九十一元部分：
      原告丙○○請求被告賠償，為治療本件車禍所造成之傷害，支出醫療費用一千
      八百九十一元，業據其提出診斷證書及醫療費用收據為證，被告於本院審理時
      亦自認應給付原告丙○○請求之醫療費用，則原告丙○○請求醫療費用一千八
      百九十一元，即有理由。
    增加生活上需要（計程車費）一千六百元部分：
      原告丙○○請求計程車費用一千六百萬元，業據其提出內容相符收據四紙為證
      ，被告對此並不爭執，從而，原告丙○○此部分之請求，即有理由。
    慰撫金十萬元部分：
      原告丙○○雖請求慰撫金十萬元，然依據上開說明，慰撫金之賠償須以人格權
      遭遇侵害，使精神上受有痛苦為必要，而原告丙○○所受之傷害為左顴骨弓處
      約五公分×三公分橫形腫脹之傷害，有診斷證明書附卷可查，此傷害範圍尚小
      也非永久性之傷害，且依據診斷證明書所載，其醫囑追蹤治療期間僅需一星期
      即可復原，且原告丙○○亦未說明其精神上遭受如何之重大痛苦而須十萬元慰
      撫金，從而，本院斟酌原告丙○○所受之傷害輕微、本件車禍發生當時之情況
      乃丙○○本身與有過失，以及兩造之地位、身份，原告丙○○請求慰撫金十萬
      元，實屬過高，應酌減為一千元，方屬公允，逾此部分之請求，則無理由。
  (三)原告甲○○部分
    原告甲○○主張其所有ＩＺ—九九八０號汽車遭被告撞毀，如欲修復該汽車，其
    修理零件費用須五萬二千四百五十元，固提出車損照片及估價單為證。惟按，依
    民法第一百九十六條請求賠償被毀損所減少之價額，得以修復費用為估定之標準
    ，但以必要者為限，則修理材料以新品換舊品，應予折舊。而原告甲○○所有前
    開車輛，其於七十年出廠，為自用小客車，此有汽車新領牌照登記書附卷可查；
    又依據行政院所頒固定資產耐用年數表，自用小客車之耐用年數為五年，原告甲○○所有之前開汽車自出廠至今超過二十年，已逾耐用年數，則其所得請求因毀
    損而減少之價額，僅為修復該車所需零件之殘價；且原告甲○○並未將該車交付
    修復而未實際支出任何修復之工資，故就工資部分亦不得請求。依據原告甲○○
    提出之估價單，修復該車所需零件之費用共計五萬二千四百五十元，本院依據固
    定資產折舊率表，採用平均法計算，該零件之殘價為八千七百四十二元（計算方
    式為：524 50÷（4＋1）＝8742，元以下四捨五入），此即為原告甲○○之車輛
    因本件車禍毀損而減少之價額。從而，原告請求汽車修復費用八千七百四十二元
    ，為有理由，應予准許，超過此數額部分，則不應准許。
  (四)經上開計算，再依據前揭過失比例減輕被告之賠償金額後，被告應給付原告乙○○七萬八千二百三十六元（5393＋117000＋8000×60﹪=78236，元以下四捨五入
    ）、給付原告丙○○二千六百九十五元（1891＋1600＋1000×60﹪＝2695）；此
    外，因為原告丙○○並非原告甲○○之使用人或代理人，其過失不應視為原告甲○○之過失，從而，被告自應全額賠償原告甲○○八千七百四十二元。又原告請
    求自起訴狀繕本送達之翌日即九十年三月八日起至清償日止，按週年利率百分之
    五計算之遲延利息，於法並無不合，亦應准許。
六、綜上所述，原告乙○○、丙○○及甲○○依據侵權行為之法律關係，分別請求被
    告給付七萬八千二百三十六元、二千六百九十五元、八千七百四十二元，及均自
    九十年三月八日起至清償日止，按週年利率百分之五計算之利息，為有理由，應
    予准許，逾此部分之請求，則屬無理，應予駁回。
七、原告均陳明願供擔保，聲請宣告假執行，經核其勝訴部份，合於法律之規定，爰
    酌定相當之擔保金額宣告之；其餘假執行之聲請，因訴之駁回而失所依附，不應
    准許，併予駁回。
八、據上論結，本件原告之訴為一部有理由，一部無理由，依民事訴訟法第七十九條
    但書、第三百九十條第二項，判決如主文。
中      華      民      國    九十      年      八      月    二十九    日
                        臺灣花蓮地方法院民事庭
~B法      官  陳心弘
~B法      官  林麗玉
~B法      官  余明賢
右為正本，係照原本作成。
如對本判決不服，應於送達後廿日內，向本院提出上訴狀（應抄附繕本）。
~B法院書記官  林香君
中      華      民      國    九十      年      八      月    三十一    日


司法院資訊處製作；財團法人民間司法改革基金會備份。
